【裁判字號】    97,訴,618
【裁判日期】    970618
【裁判案由】    違反毒品危害防制條例
【裁判全文】
臺灣屏東地方法院刑事判決               97年度訴字第618號
公  訴  人  臺灣屏東地方法院檢察署檢察官
被      告  甲○○
上列被告因違反毒品危害防制條例案件，經檢察官提起公訴（97
年度毒偵字第212 號），嗣被告於本院準備程序進行中先就被訴
事實為有罪之陳述，本院告知被告簡式審判程序之旨，並聽取當
事人之意見後，裁定改由受命法官獨任依簡式審判程序審理，判
決如下：
    主  文
甲○○施用第一級毒品，累犯，處有期徒刑壹年肆月。扣案之第
一級毒品海洛因壹包（包裝袋重零點貳壹柒公克、驗餘淨重零點
零肆公克）沒收銷燬。
    事  實
一、甲○○前因施用毒品案件，經本院以87年度毒聲字第809 號
    裁定送觀察勒戒，經評定有繼續施用毒品之傾向，又經本院
    以87年度毒聲字第966 號裁定令入戒治處所施以強制戒治，
    嗣因戒治成效良好，又經本院以88年度毒聲字第1077號裁定
    停止戒治，付保護管束，至民國88年11月26日期滿，以執行
    完畢論，並經臺灣屏東地方法院檢察署檢察官於88年12月12
    日以88年度戒毒偵字第150 號為不起訴處分確定，其又因施
    用毒品案件，經本院以90年度毒聲字第1260號裁定令入戒治
    處所施以強制戒治，嗣因戒治成效良好，又經本院以90年度
    毒聲字第2006號裁定停止戒治付保護管束，惟又經本院以91
    年度毒聲字第401 號裁定撤銷前開停止戒治之裁定，而於91
    年11月27日期滿執行完畢，刑責部分則經本院以90年度訴字
    第528 號判決處有期徒刑8 月確定，而於92年7 月27日執行
    完畢；其又於94年間，因違反毒品危害防制條例案件，經本
    院以94年度訴字第331 號判決處有期徒刑1 年確定，另於95
    年間，因竊盜案件，經本院以95年度簡字第475 號判決處有
    期徒刑6 月確定，嗣於96年4 月16日縮短刑期假釋出監，所
    餘刑期付保護管束，惟假釋被撤銷，殘刑部分則因本院於96
    年8 月16日以96度聲減字第1491號裁定就上開2 罪分別減刑
    為有期徒刑6 月、3 月確定，而於96年8 月16日視為已執行
    完畢。
二、詎仍不知悔改，戒除毒品，明知海洛因經公告列為毒品危害
    防制條例第2 條第2 項第1 款之第一級毒品，不得非法持有
    、施用，竟基於施用第一級毒品海洛因之犯意，於97年1 月
    27日下午1 時許，在屏東縣里港鄉過江村之公墓涼亭內，以
    將海洛因置入注射針筒內摻水稀釋後，注射手臂血管之方式
    ，施用第一級海洛因1 次。嗣於97年1 月29日下午2 時許，
    因其形跡可疑，為警在屏東縣里港鄉屏15線之千斐汽車檢驗
    場旁盤查，當場查扣第一級毒品海洛因1 包（包裝袋重
    0.217 公克、驗餘淨重0.034 公克），警方並徵得其同意採
    集其尿液檢體送驗，結果呈嗎啡陽性反應，而查知上情。
三、案經屏東縣警察局里港分局報告臺灣屏東地方法院檢察署檢
    察官後偵查起訴。
    理  由
一、本案被告甲○○所犯違反毒品危害防制條例案件，並非法定
    刑為死刑、無期徒刑或最輕本刑3 年以上有期徒刑之罪，亦
    非高等法院管轄第一審之案件，而被告於本院準備程序中就
    被訴事實為有罪之陳述，本院合議庭乃裁定由受命法官獨任
    進行簡式審判程序。又簡式審判程序之證據調查，依刑事訴
    訟法第273 條之2 規定，不受同法第159 條第1 項審判外陳
    述排除之限制，再被告對於卷內之各項證據，亦不爭執證據
    能力，故卷內所列之各項證據，自得作為證據，先予敘明。
二、上揭事實，業據被告坦承不諱，其為警所採集之尿液檢體，
    經送請正修科技大學超微量研究科技中心以酵素免疫分析法
    及氣相層析質譜儀法檢驗，結果呈嗎啡陽性反應，有該中心
    97年2 月19日編號R00-0000-000號檢驗報告1 份在卷足考，
    另扣案之白色粉末1 包，經送請高雄市立凱旋醫院鑑定，確
    係第一級毒品海洛因，有該醫院97年3 月3 日濫用藥物成品
    檢驗鑑定書1 份在卷可按，此外並有扣押筆錄、扣押物品目
    錄表及相片在卷可佐，被告自白顯與事實相符，堪可採信。
三、又按毒品危害防制條例於92年7 月9 日修正公布，其中第20
    條、第23條將施用毒品之刑事處遇程序，區分為「初犯」、
    「5 年內再犯」、「5 年後再犯」，而依立法理由觀之，僅
    限於「初犯」、「5 年後再犯」，始應先經觀察、勒戒或強
    制戒治程序，倘被告於5 年內已再犯，經依法追訴處罰，縱
    其第3 次（或第3 次以上）再度施用毒品之時間，在初犯經
    觀察、勒戒或強制戒治執行完畢釋放5 年以後，已不合於「
    5 年後再犯」之規定，且因已於「5 年內再犯」，顯見其再
    犯率甚高，原實施觀察、勒戒或強制戒治，已無法收其實效
    ，即應依該條例第10條處罰，最高法院95年5 月9 日95年度
    第7 次刑事庭會議決議可資參照。查被告前因施用毒品案件
    ，經本院以87年度毒聲字第809 號裁定送觀察勒戒，經評定
    有繼續施用毒品之傾向，又經本院以87年度毒聲字第966 號
    裁定令入戒治處所施以強制戒治，嗣因戒治成效良好，又經
    本院以88年度毒聲字第1077號裁定停止戒治，所餘戒治期間
    付保護管束，至88年11月26日期滿，以執行完畢論，並經臺
    灣屏東地方法院檢察署檢察官於88年12月12日以88年度戒毒
    偵字第150 號為不起訴處分確定，其又因施用毒品案件，經
    本院以90年度毒聲字第1260號裁定令入戒治處所施以強制戒
    治，嗣因戒治成效良好，又經本院以90年度毒聲字第2006號
    裁定停止戒治付保護管束，惟又經本院以91年度毒聲字第
    401 號裁定撤銷前開停止戒治之裁定，而於91年11月27日期
    滿執行完畢，刑責部分則經本院以90年度訴字第528 號判決
    處有期徒刑8 月確定，而於92年7 月27日執行完畢；其又於
    94年間，因違反毒品危害防制條例案件，經本院以94年度訴
    字第331 號判決處有期徒刑1 年確定，另於95年間，因竊盜
    案件，經本院以95年度簡字第475 號判決處有期徒刑6 月確
    定，嗣於96年4 月16日縮短刑期假釋出監，所餘刑期付保護
    管束，惟假釋又被撤銷，殘刑部分則因本院於96年8 月16日
    以96度聲減字第1491號裁定就上開2 罪分別減刑為有期徒刑
    6 月、3 月確定，而於96年8 月16日視為已執行完畢之事實
    ，有臺灣屏東地方法院檢察署刑案資料查註紀錄表及臺灣高
    等法院被告全國前案紀錄表各1 份在卷可按，是被告於觀察
    、勒戒及強制戒治執行完畢釋放後，5 年內已再犯施用毒品
    案件，經本院判處罪刑確定，則其犯再本件施用毒品案件，
    即非屬該條例第20條第3 項所稱「5 年後再犯」之情形，檢
    察官自應依法追訴。從而，本件事證明確，被告犯行洵堪認
    定，應依法論科。
四、查海洛因係屬毒品危害防制條例第2 條第2 項第1 款所規定
    之第一級毒品，是核被告所為，係犯毒品危害防制條例第10
    條第1 項之施用第一級毒品罪。被告持有毒品復進而施用，
    其持有毒品之低度行為，為施用毒品之高度行為所吸收，均
    不另論罪。又被告前有如事實欄所示之科刑及執行情形，有
    臺灣屏東地方法院檢察署刑案資料查註紀錄表、臺灣高等法
    院被告前案紀錄表各1 份附卷足憑，其於刑之執行完畢後5
    年內，再犯本件有期徒刑之罪，為累犯，應依刑法第47條第
    1 項加重其刑。爰審酌被告施用毒品，足以戕害其身心，滋
    生其他犯罪，前有多次施用毒品前科，經入監執行仍未戒絕
    毒品，顯見其自制力甚差、無悔過之心，惟念其犯後坦承犯
    行，且施用毒品行為於本質上係屬自我戕害行為，反社會性
    之程度應屬較低等一切情狀，量處如主文所示之刑。至扣案
    之海洛因1 包，為查獲之毒品（包裝袋部分，因沾有第一級
    毒品，與毒品無法析離，應整體視為毒品），應依毒品危害
    防制條例第18條第1 項規定，宣告沒收銷燬之；而因鑑定單
    位一般係以傾倒之方式，將包裝袋內之毒品倒出而與包裝袋
    分離而稱重，必要時，輔以刮杓刮取袋內粉末，然無論依何
    種方式分離，包裝袋內均有極微量之毒品殘留，業經法務部
    調查局以93年3 月19日調科壹字第09300113060 號函釋在案
    ，認前開空包裝袋，其內含有極微量第一級毒品海洛因殘留
    而無法析離，應整體視為查獲之第一級毒品海洛因，而依毒
    品危害防制條例第18條第1 項前段之規定，諭知沒收銷燬之
    ，至於鑑驗耗損之毒品因業已滅失，無庸為沒收銷燬之諭知
    ，併此敘明。
據上論斷，應依刑事訴訟法第273 條之1 第1 項、第299 條第1
項前段，毒品危害防制條例第10條第1 項、第18條第1 項前段，
刑法第11條、第47條第1 項，判決如主文。
本案經檢察官陳新君到庭執行職務。
中    華    民    國    97    年    6     月    18    日
                  刑事第五庭    法  官  陳秀慧
以上正本證明與原本無異。
如不服本判決應於收受本判決送達後10日內向本院提出上訴書狀
，其未敘述上訴理由者，並得於提起上訴後10日內向本院補提理
由書狀（均須按他造當事人之人數附繕本）「切勿逕送上級法院
」。
中    華    民    國    97    年    6     月    18    日
                                書記官  溫訓暖
附錄本判決論罪科刑法條：
毒品危害防制條例第10條第1項：
施用第一級毒品者，處6月以上5年以下有期徒刑。


司法院資訊處製作；財團法人民間司法改革基金會備份。
